臺灣高等法院高雄分院刑事判決　　　　　　　　　九十年度上更(一)字第二七八號
　　　上　訴　人
　　　即　被　告　丙○○
　　　上　訴　人
　　　即　被　告　丁○○
右上訴人因偽造文書等案件，不服臺灣高雄地方法院八十五年度訴字第二五七０號中
華民國八十七年十一月二十日第一審判決（起訴案號：臺灣高雄地方法院檢察署八十
五年度偵字第一三四六五號、第二００四七號），提起上訴，判決後經最高法院發回
更審，本院判決如左：
      主      文
原判決關於丙○○、丁○○部分均撤銷。
丙○○、丁○○共同連續行使偽造公文書，足生損害於公眾及他人；丙○○，累犯，
處有期徒刑貳年；丁○○，處有期徒刑壹年伍月。偽造之美商美國總統輪船股份有限
公司台灣分公司高雄辦事處奚亞伯貨櫃管制章壹顆、審核員張廷卿、蔡福明、陳美滿
「CY專用」章各壹顆、財政部高雄關稅局駐高雄港第六十九號碼頭ＣＹ管制室關員魏
祈益職名章壹顆及附表所示偽造印文，均沒收。
      事      實
一、丙○○前於民國（下同）八十一年間分別因違反懲治走私條例、業務過失致死案
    件，經台灣高等法院台南分院分別判處有期徒刑八月及七月確定，嗣經定執行刑
    為有期徒刑一年二月，於八十四年十二月五日假釋，付保護管束，於八十五年四
    月九日假釋期滿執行完畢。仍不知悔改，鄭正治（另案臺灣高雄地方法院檢察署
    偵查中）意圖為自己不法之所有及偽造公文書、私文書之犯意，並基於概括之犯
    意，欲竊取停放高雄港六九號碼頭第三貨櫃中心美商美國總統輪船股份有限公司
    台灣分公司高雄辦事處（AMERICAN PRESIDEN LINES,LTD.下簡稱ＡＰＬ公司）所
    屬第五區冷凍櫃區冷凍貨櫃內之貨物（新鮮水果），乃先行委託不知情之刻印者
    偽造美商美國總統輪船股份有限公司台灣分公司高雄辦事處管制室奚亞伯核准放
    行之貨櫃管制章、ＡＰＬ公司審核員張廷卿、蔡福明、陳美滿等人「CY專用」章
    及財政部高雄關稅局駐高雄港第六十九號碼頭ＣＹ管制室關員魏祈益職名章各一
    枚，而將上開所偽造之印章，分別蓋於高雄港第三貨櫃中心實櫃出場申請單（下
    稱實櫃出場申請單）上，而連續偽造如附表所示之實櫃出場申請單之公私兩文書
    ，使ＡＰＬ公司、財政部高雄關稅局失其管理貨櫃之正確性；使ＡＰＬ公司管制
    室審核員張廷卿、蔡福明、陳美滿、財政部高雄關稅局駐高雄港第六十九號碼頭
    ＣＹ管制室關員魏祈益遭致偵查、追訴之虞，致生損害於ＡＰＬ公司、財政部高
    雄關稅局及張廷卿、蔡福明、陳美滿、魏祈益。嗣再行以新臺幣（下同）二千元
    至七千元不等之代價僱用與之有竊盜及行使偽造公私兩文書概括犯意聯絡之拖車
    司機丙○○、丁○○，連續於附表所示之時間（丁○○僅參與附表編號三、四犯
    行），駕駛拖車前往高雄港六九號碼頭第三貨櫃中心ＡＰＬ公司所屬第五區冷凍
    櫃區，鄭正治每次均在該貨櫃場等候拖車司機，其中附表編號三、四部分，鄭正
    治、丙○○、丁○○則共同基於結夥三人以上竊盜之犯意，鄭正治每次均持如附
    表所示其已偽造完成之業已蓋好ＡＰＬ管制室所核准放行之貨櫃管制章、ＡＰＬ
    公司審核員張廷卿等人、財政部高雄關稅局駐高雄港第六十九號碼頭ＣＹ管制室
    關員魏祈益職名章之高雄港第三貨櫃中心實櫃出場申請單，交予丙○○或丁○○
    ，經高雄港第六十九號碼頭管制站，進入第三貨櫃中心第五區冷凍櫃區，以曳引
    車拖走貨櫃，且未經ＡＰＬ公司管制室及財政部高雄關稅局駐高雄港第六十九號
    碼頭ＣＹ管制室之審核，偷運在ＡＰＬ公司事實支配管領之附表所示之貨櫃（事
    實上係為了竊取貨櫃內之貨物即新鮮水果，卸貨後再將空貨櫃運回原處停放），
    丙○○、丁○○之拖車行經高雄港二港口高雄港警所查驗登記站時，將該偽造之
    「實櫃出場申請單」公私兩文書之第四聯向港警行使，交予港警查驗存查後，將
    所偷運得之貨櫃拖運出高雄港碼頭而既遂；其中附表編號一、二、三部分，丙○○、丁○○（編號三部分）將貨櫃偷運得手後，拖運至高雄市○○路貨櫃停車場
    交予鄭正治，附表編號四部分，丁○○將偷運之貨櫃拖至高雄市○○路交給鄭正
    治，而丙○○則將偷運得之貨櫃拖至中山高速公路台中交流道附近交給鄭正治。
    直至鄭正治將貨櫃內之貨物竊取卸完後，丙○○、丁○○再將空貨櫃拖回高雄港
    六九號碼頭第三貨櫃中心ＡＰＬ公司所屬第五區冷凍櫃區停放，欲轉運菲律賓蘇
    比克港，致生損害於ＡＰＬ公司、財政部高雄關稅局及張廷卿、蔡福明、陳美滿
    、魏祈益。嗣於八十五年六月五日下午六時許，丙○○、丁○○將附表編號四貨
    櫃卸完貨之櫃號GCEO-661500號、CRLU-511299號空貨櫃拖回高雄港第六十九號碼
    頭第三貨櫃中心停放時，為ＡＰＬ公司人員發現報警查獲，並依留存於港警查驗
    站之實櫃出場申請單，始查知上情。
二、案經台灣省高雄港務警察所移送臺灣高雄地方法院檢察署檢察官偵查起訴。
      理      由
一、訊據上訴人即被告丙○○、丁○○均矢口否認有何行使偽造文書犯行，被告丙○○辯稱：我是營業拖車司機，人家僱用我去拖車，我就去拖車，也不知道裏面是
    載什麼東西，整個貨櫃都是密封的，亦不知實櫃出場申請單係偽造等語。被告丁○○辯稱：我不是偷的，我是按正常程序去拖車，我是應丙○○之邀才去拖車的
    等語。
二、經查：
（一）本件被告丙○○、丁○○對於附表所示時、地，受僱於鄭正治，駕駛拖車前往
      高雄港六九號碼頭第三貨櫃中心ＡＰＬ公司所屬第五區冷凍櫃區，未經ＡＰＬ
      公司管制室審核，拖運附表所示之貨櫃，並持鄭正治交付偽造之實櫃出場申請
      單公私兩文書，行使出示於高雄港二港口高雄港警所查驗登記站駐警放行，將
      轉口貨櫃竊取後拖運出高雄港，交由鄭正治卸貨後，再將空貨櫃拖回高雄港六
      九號碼頭第三貨櫃中心ＡＰＬ公司所屬第五區冷凍櫃區停放之事實供承不諱，
      核與證人即ＡＰＬ公司人員乙○○、黃甲助、翁再傳及海關關員游吉祥、魏祈
      益證述情節相符，並有實櫃出場申請單影本六張附卷可稽。
（二）附表編號三、四部分，被告丁○○於八十五年六月五日警訊時供述：「我不認
      識鄭先生是他向我說明（出港手續）。我到達貨櫃停放場鄭先生已經在該處等
      我、叫我載CRLU -511299號貨櫃我因而將貨櫃載往六十九號管制室，我將實櫃
      出場申請單放置六十九管制室出站部門。裏面蓋印章後，我再將申請單交給海
      關，經海關人員檢查未開貨櫃。海關人員將申請單蓋海關印章。將我放行因而
      出站。」等語（見警卷第一頁背面），且被告丙○○於八十五年六月五日警訊
      時供述：「我到達貨櫃碼頭，鄭先生叫我去載該貨櫃（指櫃號GCEO-661500號
      貨櫃）而且所有手續他已辦好了，進入碼頭領貨櫃，而將該貨櫃拖往六十九號
      管制室，然後將實櫃出場申請單放置六十九號管制室出站部門裏面蓋印章後，
      將申請單放進管制室窗口未交海關，經海關人員未開櫃檢查後，就將申請單蓋
      海關印章，而後將該貨櫃放行出站。」等語（見警卷第八頁正面），可見被告
      二人於竊取附表編號三、四所示部分時，共犯鄭正治均在場負責指揮，可見其
      對竊盜行為之實施亦有實際參與，該部分犯行被告等應成立刑法第三百二十一
      條第一項第四款之結夥三人以上之竊盜罪。
（三）被告等雖自高雄港第六十九號碼頭第三貨櫃中心第五區冷凍櫃區，以曳引車將
      附表所示之貨櫃竊走，但共犯鄭正治將貨櫃內之貨物卸完後，再由被告等將空
      貨櫃運回原處停放，可見被告等所行竊之標的為貨櫃內之物品，而被告等所竊
      取之貨櫃究竟裝何物品？經本院前審向美商美國總統輪船股份有限公司台灣分
      公司高雄辦事處函查結果，其中附表編號一、二部分因電腦資料已消除，故無
      法得知，附表編號三、四部分，四個貨櫃均裝載新鮮水果，此有該辦事處八十
      八年三月三日（８８）美美總高字第０一一號函一份在本院前審卷第五十七頁
      可憑，故被告等竊取之標的為新鮮水果，應可認定。
（四）依上開六個貨櫃之實櫃出場申請單上所蓋之，ＡＰＬ公司之奚亞伯貨櫃管制
      章，與之核對原審向財政部高雄關稅局所調取之實櫃出場申請單上所蓋之ＡＰ
      Ｌ公司之奚亞伯貨櫃管制章，就(甲)台灣分公司之「台」係在「商」字之下、辦
      事處之「處」係在「公」字之下，與財政部高雄關稅局所留存之「台」係在「
      商美」字之間下、「處」係在「限公」字之間下；(乙)「高雄市小港區」緊貼著
      內橢圓線，與財政部高雄關稅局所留存之「高雄市小港區」五字與中間內橢圓
      線係分離；(丙)亞太路10號69號之「10」、「69」，與財政部高雄關稅局所留存
      之「10」、「69」之字體大小、間距，明顯不同，是以，上開六個貨櫃出場申
      請單上所蓋之ＡＰＬ公司之奚亞伯貨櫃管制章係屬偽造。高雄關稅局魏祈益
      之職名章，與之核對原審向財政部高雄關稅局所調取之實櫃出場申請單上所蓋
      之魏祈益之職名章，就(甲)「高雄關稅局」五字與中間之橫線有間隙，與財政部
      高雄關稅局所留存之「高雄關稅局」五字與中間橫線係緊密連接；(乙)日期「
      」之兩字，與財政部高雄關稅局所留存之「」二字，無論就「８」字及「５
      」字之字體，明顯不同，是以，上開六個貨櫃出場申請單上所蓋之魏祈益之職
      名章係屬偽造。ＡＰＬ公司審核員張廷卿、蔡福明、陳美滿等人「CY專用」
      章，與之核對原審向財政部高雄關稅局所調取之實櫃出場申請單上所蓋之ＡＰ
      Ｌ公司審核員張廷卿、蔡福明、陳美滿等人「CY專用」章，就字體大小、寬窄
      ，明顯不同，是以，上開六個貨櫃出場申請單上所蓋之ＡＰＬ公司審核員張廷
      卿、蔡福明、陳美滿等人「CY專用」章係屬偽造；足見附表所示實櫃出場申請
      單六張均係偽造；而實櫃出場申請單係由ＡＰＬ公司填寫申請，經該公司貨櫃
      管制員審核蓋章，交由領櫃人簽收，再由領櫃人持交財政部高雄關稅局駐高雄
      港第六十九號碼頭ＣＹ管制室海關關員審核蓋章放行，最後持交高雄港二港口
      高雄港警所查驗登記站駐站保警簽章出港，為私文書與公文書制作於同一之用
      紙，具備公、私兩文書性質（參見最高法院二十七年度上字第二八０一號判例
      ），是偽造實櫃出場申請單，係偽造公、私兩文書，然無證據證明被告對於鄭
      正治上開偽刻印章及偽造文書部分均有參與，其等辯稱不知鄭正治如何偽造，
      應可採信，因此自難令被告二人對該偽造部分亦同負刑責。
（五）本件（甲）被告丙○○，於(1)八十五年六月五日警訊時供述：「我到達貨櫃碼
      頭，鄭先生叫我去載該貨櫃（指櫃號GCEO-661500號貨櫃）而且所有手續他已
      辦好了，進入碼頭領貨櫃，而將該貨櫃拖往六十九號管制室，然後將實櫃出場
      申請單放置六十九號管制室出站部門裏面蓋印章後，將申請單放進管制室窗口
      未交海關，經海關人員未開櫃檢查後，就將申請單蓋海關印章，而後將該貨櫃
      放行出站。」等語（見警卷第八頁正面）；嗣於(2)八十五年六月六日警訊時供
      述：「我將GC EO-661500號四十呎冷凍貨櫃裝載後，經過海關人員檢查該只貨
      櫃之封條及貨櫃號碼無誤，然後將『實櫃出場申請單』放置於六十九號管制室
      出站部門裏面蓋印後，就將貨櫃及我放行，．．」、「『實櫃出場申請單』上
      面所蓋的圓戳是檢查後才蓋印上去的。」等語（見警卷第十頁正面、第十一頁
      背面）；再於(3)八十五年六月十二日警訊時供述：「鄭姓男子叫我直接前往六
      十九號碼頭冷凍貨櫃區五區十四號載運GCEO-6615 00號櫃子出港，在行經ＡＰ
      Ｌ貨櫃出站檢驗站時，就拿出他交付的EIA單及實櫃出場申請單交給ＡＰＬ檢
      驗員檢查，ＡＰＬ檢驗員檢查完畢後會在EIA單上簽名再交還給我，然後叫我
      直接將車駛至海關檢查哨前停車，再持實櫃出場申請單投入海關檢查哨窗口，
      經海關人員檢查後即將櫃子拖運出港。」、「鄭姓男子交給我的EIA據及實櫃
      出場申請單都是事先已把資料填好，但都沒有蓋任何章、我是拿到單子才把名
      字簽上。」、「我車子行經ＡＰＬ貨櫃出站時有檢驗員在場檢查，我將EIA 單
      及實櫃出場申請單交給該檢驗員，他檢查櫃子狀況核對貨櫃號碼及封條號碼後
      就在EIA單上簽名放行。」、「沒有拿給ＡＰＬ管制蓋章，只直接拿到海關檢
      查哨後就所有放行專用章都已蓋好。」、「是鄭姓男子叫我不要將EIA單送交
      ＡＰＬ管制室，只要直接將實櫃出場申單交給海關即可，並要將EIA單拿出港
      區交給他。」等語（見偵查卷第三十七頁背面、第三十八頁、第三十九頁）；
      嗣(4)於原審審理時供述：「（鄭姓男子交貨櫃出場申請單給你，其上三面三個
      章《貨櫃集散站簽章、船公司簽章、駐站關員簽章》是否已蓋好？是，三個章
      都已經蓋好了，這是姓鄭的人他去辦，辦好就拿給我，我心裏也覺得怪怪的。
      」等語（見原審卷第二十二頁）。又於本院前審八十八年一月二十五日調查時
      供稱：「鄭姓男子向我們叫車，並辦手續，他辦好就叫我們從（海關管制站）
      旁邊的車道走，並無任何人檢查。」等語（見本院前審卷第四十四頁背面）。
      而（乙）被告丁○○於(1)八十五年六月五日警訊時供述：「我不認識鄭先生是
      他向我說明（出港手續）。我到達貨櫃停放場鄭先生已經在該處等我、叫我載
      CRLU -511299號貨櫃我因而將貨櫃載往六十九號管制室，我將實櫃出場申請單
      放置六十九管制室出站部門。裏面蓋印章後，我再將申請單交給海關，經海關
      人員檢查未開貨櫃。海關人員將申請單蓋海關印章。將我放行因而出站。」等
      語（見警卷第一頁背面）；(2)八十五年六月六日警訊供述：「該實櫃出場申請
      單除了表格內之『駐站關員簽章』處是由我交給海關檢查哨之海關人員蓋章，
      其餘表格內的填寫及蓋章均由鄭姓男子所為。」等語（見警卷第五頁）；於(3)
      八十五年六月十二日警訊時供述：「有經過一個檢查站，該檢查站是屬於ＡＰ
      Ｌ公司，我有拿EIA及實櫃出場申請單交給該公司人員經過檢查人員在EIA表格
      內簽名後再交給我。」、「我經過ＡＰＬ公司檢查站後，將車開至出港檢查站
      ，接受海關人員檢查貨櫃，我有將『實櫃出場申請單』交予海關駐站檢查室內
      的海關人員，檢查程序：是我先將貨櫃車停放在出港之重櫃車道後，我再下車
      將『實櫃出場申請單』交給海關駐檢查室的海關人員。」、「（你出港前有無
      將『實櫃出場申請單』交予ＡＰＬ公司管制室人員在該表格內蓋印？）沒有經
      過ＡＰＬ公司管制室，我直接拿給海關駐站檢查室內的人。」等語（見偵查卷
      第四十五頁、第四十六頁、第四十七頁）；(4)嗣於檢察官偵訊時：「（為何未
      經過ＡＰＬ管制室？）潘某說不用經過ＡＰＬ管制室，直接到海關，因他說鄭
      姓男子說不用，一切都弄好。」等語（見偵查卷第九十六頁正面）；(5)嗣於原
      審審理時供述：「（丙○○交此貨櫃出場申請單其上之貨櫃集散站簽章、船公
      司簽章、駐站關員簽章是否都蓋好章？）是。」等語（見原審卷第二十二頁背
      面）。綜上被告丙○○、丁○○歷次供述對於(1)實櫃出場申請單交付時是否蓋
      妥貨櫃集散站簽章、船公司簽章、駐站關員簽章？(2)EIA單在出港時有無交給
      ＡＰＬ管制室檢查？(3)實櫃出場申請單有無經海關管制室審核？何人交付審核
      ？等重要供述前後不一，且互相歧異；苟被告二人不知情，自無就上開重要供
      述前後閃爍其詞，且被告二人拖運附表所示貨櫃出高雄港後，交由鄭正治開往
      他處卸貨，再將空貨櫃以封條封好，交由被告等拖回高雄港貨櫃埸停放，益見
      被告二人與鄭正治間對於竊盜及行使偽造公私兩文書部分有犯意之聯絡。是被
      告丙○○、丁○○辯稱不知道上開實櫃出場申請單係偽造云云，係屬避重就輕
      卸責之詞，無足為採。另被告只將「實櫃出場申請單」向港警行使，並未向Ａ
      ＰＬ公司管制室及海關ＣＹ管制室關員行使，詳如後述理由(七)，故被告二人前
      開所稱有經該二單位查核之供詞，核與事實不符，應不足採。
（六）查高雄港貨櫃重櫃出站流程，其最重要之流程，(1)在ＡＰＬ公司管制室，必須
      「裝備確認檢查結果並在出站申請書上蓋職名章後交EIA 留底聯及出站申請書
      」；(2)海關管制站「核銷核准出站清單並在出站申請書上蓋章」、「檢查貨櫃
      封條或貨名無訛後將放行聯交委任人放行出站」，此有ＡＰＬ公司場地作業部
      經理乙○○於原審審理時提出之重櫃出站流程一紙附於原審卷第三十五頁可稽
      。而再依(1)證人乙○○之證述：「管制室就會把EIA及出站申請單留一聯下來
      ，剩下二聯再交給司機，司機拿到這二聯EIA就自己留著，出站申請單的二聯
      就交給海關，海關收到後，就進行他們自己的作業。」、「（為何本案你們公
      司會沒發現呢？）根據我們自己留底的資料來看，根本就沒這六個貨櫃的資料
      。」等語（見原審卷第三十二頁背面、第三十三頁）。
（七）而依原審向財政部高雄關稅局所調取之該關駐第六十九號碼頭於八十五年五月
      十五日、同年月二十二日、同年月二十九日、同年六月五日等四日全部進口貨
      櫃核准出站清單及實櫃出場申請單，在上開四日並無CRLU-511355號、CRLU-
      910450號、ICSU-590984號、TRLU-191055號、GCEO-661500號、CRLU-511299號
      六個貨櫃之出站資料，此有該局八十六年四月二十二日高普政字第０九四五
      號函附之進口貨櫃核准出站清單、實櫃出場申請單檢卷足稽。雖其中進口貨櫃
      核准出站清單中有封條號號碼相同者C/S421286號，貨櫃號碼MOLU-0000000
      號，八十五年五月二十三日出關，然並非八十五年五月二十二日遭竊拖出海關
      之CR LU-910450號貨櫃；C/S540516號，貨櫃號碼TMMU-43 3 TMMU-0000000
      號，八十五年六月六日出關，然並非八十五年六月五日遭竊拖出海關之CRLU-
      511299號貨櫃；C/S54 0513號，貨櫃號碼CRXU-0000000號，八十五年六月七
      日出關，然並非八十五年六月五日遭竊拖出海關之GCEU - GCEU-661500 號貨
      櫃，足見被告丙○○、丁○○拖運附表所示貨櫃，實際上並未經ＡＰＬ公司管
      制室及財政部高雄關稅局駐高雄港第六十九號碼頭ＣＹ管制室關員魏祈益之審
      核，於行經高雄港二港口高雄港警所查驗登記站時，僅將鄭正治所交付已偽造
      完成之「實櫃出場申請單」公私兩文書之第四聯向港警行使，交予港警查驗存
      查後，即行偷竊拖運出高雄港，因此被告二人並未持偽造之「實櫃出場申請單
      」公私兩文書向ＡＰＬ公司管制室及財政部高雄關稅局駐高雄港第六十九號碼
      頭ＣＹ管制室行使甚明。被告丙○○於本院審理時亦供稱：「我們出檢查站有
      拿出場申請單給港警看，沿途沒有給別人看過。」等語（見本院卷第一０八頁
      ），蓋前開「實櫃出場申請單」均屬偽造ＡＰＬ公司管制室及高雄關稅局職員
      之職章，如拿給該二單位審核，豈非自曝犯行？故被告二人只向港警行使，應
      可採信。
（八）共犯鄭正治雖於本院九十年九月十二日結證：「我未曾於八十五年五月十五日
      、五月二十二、五月二十九、六月五日，委託被告二人至六十九號貨櫃碼頭載
      運貨櫃，我只是作零工的的工人而已，我和被告二人認識期間，我是替丁○○
      工作，我隨著他的車子在『跑車』，當時他是開大貨車，是載運雜貨的，是我
      犯下走私案件的前一段時間，我是八十七年間犯下走私案的。」、「我所登記
      二家公司的負責人，我只是人頭，實際的負責人是丙○○，是丙○○說要以我
      名義租倉庫，不知道為何給我登記為公司的負責人，我在外確實沒有錢成立公
      司，走私的案件實際上都是受丙○○指使，實際上的幕後老闆是丙○○。」等
      語（見本院卷第七十三頁、第七十四頁、第七十五頁），然為被告等二人所否
      認，被告丙○○對此辯稱：「我載運四次都是受僱於鄭正治，鄭正治都是要我
      們載運貨櫃前往約定的地點，我四次都有依約載貨櫃去，而且也有將卸完貨的
      貨櫃載回去，貨櫃中裝載何物我就不清楚，貨櫃是封住的，載運貨櫃時有時證
      人有跟我們說號碼，我就自己去載運，如果沒有跟我說號碼，證人鄭正治就會
      在現場等我，前三次都沒有被人發現，是最後一次才被查獲的，因為載運出來
      要檢查而證人都將證件辦好給我，而拖運貨櫃回去碼頭則不需要檢查。」等語
      （見本院卷第七十四頁），被告丁○○供稱：「我載運二次都是受僱於鄭正治
      ，鄭正治都是要我們載運貨櫃前往約定的地點，我都有依約載空貨櫃回去，貨
      櫃中裝載何物我就不清楚，貨櫃是封住的，‧‧‧頭一次沒有被查獲，我也有
      將空的貨櫃載回碼頭放好。」等語（見本院卷第七十四頁），參以鄭正治於七
      十九年、八十年、八十八年、八十九年先後均有犯懲治走私條例罪，現亦因懲
      治走私條例案件在監執行，且依據臺灣高雄地方法院八十九年度訴緝字第四六
      號一案判決書所載，鄭正治係「鑫益貿易有限公司」及「明偉金屬股份有限公
      司」之負責人，有該判決一份在本院卷第五十頁至第六十一頁可憑，可見鄭正
      治與走私難脫關係，且與被告二人亦相識，又無任何恩怨，被告二人當初為警
      查獲時即已供稱係受僱於「鄭姓」男子，益證被告等二人之指認尚非憑空捏造
      ，尚屬有據，鄭正治應係被告二人最初所述之「鄭姓男子」無誤。
（九）綜上所述，足見被告丙○○、丁○○上開所辯，顯係圖卸責之詞，不足採信。
      被告等行使偽造公私文書、竊盜犯行，均堪認定。
三、查實櫃出場申請單，係公文書與私文書制作於同一用紙，具備公文書及私文書性
    質，被告丙○○、丁○○行使偽造實櫃出場申請單之行為，係犯刑法第二百十六
    條、第二百十條、第二百十一條之行使偽造私文書及公文書罪。被告丙○○竊取
    附表編號一、二所示貨櫃內物品之行為，係犯刑法第三百二十條第一項之普通竊
    盜罪。按結夥三人以上之犯罪，應以在場共同實施或在場參與分擔實施犯罪之人
    為限（參照最高法院七十六年台上七二一０號判例）。被告丙○○、丁○○二人
    於竊取附表編號三、四所示部分時，共犯鄭正治均在場負責指揮，可見鄭正治對
    此竊盜行為之實施亦有實際參與，因此被告等該部分所為，均係犯刑法第三百二
    十一條第一項第四款之結夥三人以上之竊盜罪。公訴人認被告丙○○、丁○○所
    為竊盜行為均係犯刑法第三百二十一條第一項第六款之在埠頭竊盜罪。然按刑法
    第三百二十一條第一項第六款之加重竊盜罪，係因犯罪場所而設之加重處罰規定
    ，車站或埠頭為供旅客上下或聚集之地，當以車船停靠旅客上下停留及必經之地
    為限，而非泛指整個車站或埠頭地區而言（最高法院六十二年台上字第三五三九
    號判例可資參照）。本件案發地點係在高雄港六九號碼頭第三貨櫃中心ＡＰＬ公
    司所屬第五區冷凍櫃區，並非車船停靠旅客上下停留及必經之地，因此應非刑法
    第三百二十一條第一項第六款所指之埠頭甚明，公訴人起訴法條，尚有未洽，應
    予變更。被告丙○○、丁○○與鄭正治間就附表各該次竊盜、行使偽造公私兩文
    書犯行彼此間，互有犯意聯絡及行為分擔，均為共同正犯。被告等先後多次行使
    偽造公文書、行使偽造私文書及被告丙○○所犯二次普通竊盜、二次結夥三人以
    上之加重竊盜，以及被告丁○○二次先後結夥三人以上之加重竊盜犯行，均時間
    緊接，所犯罪名相同，顯各係出於概括之犯意反覆為之，均為連續犯，爰依刑法
    第五十六條之規定，各論以一行使偽造公文書、行使偽造私文書罪、結夥三人以
    上之加重竊盜罪，並分別依法加重其刑。被告等所犯行使偽造私文書罪與行使偽
    造公文書罪，係一行為同時觸犯二罪名，屬想像競合犯，應從一重之行使偽造公
    文書罪處斷。被告等所犯行使偽造公文書罪及竊盜罪間，有方法、結果之牽連關
    係，為牽連犯，應從一重之行使偽造公文書處斷。公訴人就被告丙○○、丁○○
    二人所犯刑法第二百十六條、第二百十條、第二百十一條之行使偽造私文書及行
    使偽造公文書部分犯行，雖未經起訴，惟此部分與起訴竊盜部分，有牽連犯關係
    ，為屬裁判上一罪，本院自得併予審理，附此敘明。至共犯鄭正治利用不知情之
    刻印者偽造ＡＰＬ公司管制室奚亞伯之貨櫃管制章、ＡＰＬ公司審核員張廷卿、
    蔡福明、陳美滿等人「CY專用」章及財政部高雄關稅局駐高雄港第六十九號碼頭
    ＣＹ管制室關員魏祈益職名章，為間接正犯，以及鄭正治偽造「ＡＰＬ公司之貨
    櫃管制章」、「魏祈益之職名章」、「ＡＰＬ公司審核員張廷卿、蔡福明、陳美
    滿等人「CY專用」章印章，並蓋於實櫃出場申請單上，其偽造印章、印文等行為
    ，係偽造實櫃出場申請單公私兩文書之部分行為，而偽造之低度行為，為行使之
    高度行為所吸收，均不另論罪，以上部分被告二人均未參與，且事前亦未同謀，
    故被告二人對該部分均不令負刑責，核此敘明。被告丙○○八十一年間分別因違
    反懲治走私條例、業務過失致死案件，經臺灣高等法院台南分院分別判處有期徒
    刑八月及七月確定，嗣經定執行刑為有期徒刑一年二月，於八十五年四月九日假
    釋期滿執行完畢。此有臺灣高雄地方法院檢察署刑案資料查註紀錄表在卷可按，
    其於五年之內再犯有期徒刑以上之本罪，係屬累犯，應依刑法第四十七條之規定
    ，遞加重其刑。
四、原判決就被告丙○○、丁○○部分，以被告丙○○、丁○○罪證明確，因予論罪
    科刑，固非無見；惟查：（一）實櫃出場申請單係由ＡＰＬ公司填寫申請，經該
    公司貨櫃管制員審核蓋章，交由領櫃人簽收，固為私文書；惟領櫃人須持實櫃出
    場申請單，交財政部高雄關稅局駐高雄港第六十九號碼頭ＣＹ管制室海關關員審
    核蓋章放行，最後持交高雄港二港口高雄港警所查驗登記站駐站保警簽章出港，
    亦為公務員制作之公文書，為私文書與公文書制作於同一之用紙，具備公、私兩
    文書性質（參見最高法院二十七年度上字第二八０一號判例），是偽造實櫃出場
    申請單，係偽造公、私兩文書。原審認僅係偽造私文書，尚有未洽。（二）被告
    丙○○、丁○○二人於竊取附表編號三、四所示部分時，共犯鄭正治均在場負責
    指揮，可見鄭正治對此竊盜行為之實施亦有實際參與，因此被告等該部分所為，
    均係犯刑法第三百二十一條第一項第四款之結夥三人以上之竊盜罪，原判決認為
    實際在場共同實施或在場參與分擔實施犯罪之人僅有被告丙○○、丁○○二人，
    因此被告等所為不成立結夥三人以上之竊盜罪，應僅成立刑法第三百二十條第一
    項之普通竊盜罪，亦有未洽。（三）偽造之印章、印文或署押，不問屬於犯人與
    否沒收之，刑法第二百十九條定有明文。此項沒收又採義務沒收主義，原判決認
    定被告等共同偽造實櫃出場申請單，該申請單上偽造ＡＰＬ公司奚亞伯管制章印
    文、偽造張廷卿、蔡福明、陳美滿「CY專用」章印文，已交付予高雄港務警察所
    收受，無庸沒收，亦有未合。被告等上訴意旨，仍執前詞，否認犯罪，指摘原判
    決不當，雖無理由，然原判決關於被告丙○○、丁○○部分，既有上開可議之處
    ，自應由本院將原判決關於該部分予以撤銷改判。爰審酌被告被告丙○○、丁○○均有違反懲治走私條例之不良素行，竟不知悔改，因一己貪慾，行使偽造實櫃
    出場申請單至高雄港區偷運貨櫃出場，損害貨櫃所有人及船運公司，危害海關港
    口管制，並損及國家形象，及被告二人參與犯行次數、程度暨犯後態度等一切情
    狀，分別量處如主文第二項所示之刑。偽造之美商美國總統輪船股份有限公司台
    灣分公司高雄辦事處奚亞伯貨櫃管制章壹顆、審核員張廷卿、蔡福明、陳美滿「
    CY 專用」章各壹顆及財政部高雄關稅局駐高雄港第六十九號碼頭ＣＹ管制室關
    員魏祈益職名章壹顆，雖均未扣案，但無證據證明已滅失，又附表所示偽造實櫃
    出場申請單上偽造之印文，爰均依刑法第二百十九條規定宣告沒收；至於偽造實
    櫃出場申請單六紙，被告於出港時交付高雄港務警察所存查，無庸沒收。
五、被告魏祈益部分，業經本院前審先行判決無罪確定，不另論列，併此敘明。
據上論斷，應依刑事訴訟法第三百六十九條第一項前段、第三百六十四條、第二百九
十九條第一項前段、第三百條，刑法第二十八條、第五十六條、第二百十六條、第二
百十條、第二百十一條、第三百二十一條第一項第四款、第五十五條、第四十七條、
第二百十九條，罰金罰鍰提高標準條例第一條前段，判決如主文。
本案經檢察官王登榮到庭執行職務。
中      華      民      國    九十一    年      一      月    二十三    日
                              臺灣高等法院高雄分院刑事第一庭
                                  審判長法官  王光照
                                        法官  黃仁松
                                        法官  黃壽燕
右正本證明與原本無異。
如不服本判決，應於判決送達後十日內向本院提出上訴狀，其未述理由者並應於提
出上訴狀後十日內向本院補提理由書（應附繕本)。
                                      書記官  黃富美
中      華      民      國    九十一    年      一      月    二十五    日
附錄本判決論罪科刑法條：
刑法第二百十六條：
行使第二百十條至第二百十五條之文書者，依偽造、變造文書或登載不實事項或使登
載不實事項之規定處斷。
刑法第二百十條：
偽造、變造私文書，足以生損害於公眾或他人者，處五年以下有期徒刑。
刑法第二百一十一條
偽造、變造公文書，足以生損害於公眾或他人者，處一年以上七年以下有期徒刑。
刑法第三百二十一條
犯竊盜罪而有左列情形之一者，處六月以上五年以下有期徒刑：
一  於夜間侵入住宅或有人居住之建築物、船艦，或隱匿其內而犯之者。
二  毀越門扇、牆垣或其他安全設備而犯之者。
三  攜帶兇器而犯之者。
四  結夥三人以上而犯之者。
五  乘火災、水災或其他災害之際而犯之者。
六  在車站或埠頭而犯之者。
前項之未遂罰之。
附表：
 ┌─┬─────┬───┬────┬──────────────┬──┐
 │  │犯罪時間  │行為人│貨櫃號碼│偽造實櫃出場申請單          │數量│
 ├─┼─────┼───┼────┼──────────────┼──┤
 │  │八十五年五│      │CRLU    │偽造APL公司奚亞伯管制章印文 │二枚│
 │一│月十五日  │丙○○│511355  │偽造張廷卿「CY專用」章印文  │一枚│
 │  │          │      │貨櫃一只│偽造高雄關稅魏祈益章印文    │一枚│
├─┼─────┼───┼────┼──────────────┼──┤
 │  │八十五年五│      │CRLU    │偽造APL公司奚亞伯管制章印文 │二枚│
 │二│月二十二日│丙○○│910450  │偽造張廷卿「CY專用」章印文  │一枚│
 │  │          │      │貨櫃一只│偽造高雄關稅魏祈益章印文    │一枚│
 ├─┼─────┼───┼────┼──────────────┼──┤
 │  │          │      │ICSU    │偽造APL公司奚亞伯管制章印文 │二枚│
 │  │          │      │590984  │偽造蔡福明「CY專用」章印文  │一枚│
 │  │八十五年五│丙○○│貨櫃一只│偽造高雄關稅魏祈益章印文    │一枚│
 │三│月二十九日│      ├────┼──────────────┼──┤
 │  │          │丁○○│TRLU    │偽造APL公司奚亞伯管制章印文 │二枚│
 │  │          │      │191055  │偽造蔡福明「CY專用」章印文  │一枚│
 │  │          │      │貨櫃一只│偽造高雄關稅魏祈益章印文    │一枚│
 ├─┼─────┼───┼────┼──────────────┼──┤
 │  │          │      │GCEU    │偽造APL公司奚亞伯管制章印文 │二枚│
 │  │八十五年六│      │661500  │偽造陳美滿「CY專用」章印文  │一枚│
 │四│月五日    │丙○○│貨櫃一只│偽造高雄關稅魏祈益章印文    │一枚│
 │  │          │      ├────┼──────────────┼──┤
 │  │          │丁○○│CRLU    │偽造APL公司奚亞伯管制章印文 │二枚│
 │  │          │      │511995  │偽造陳美滿「CY專用」章印文  │一枚│
 │  │          │      │貨櫃一只│偽造高雄關稅魏祈益章印文    │一枚│
 └─┴─────┴───┴────┴──────────────┴──┘
                                                                   Ａ
